【裁判字號】    98,交聲,1429
【裁判日期】    980521
【裁判案由】    聲明異議
【裁判全文】
臺灣臺中地方法院交通事件裁定        98年度交聲字第1429號
原處分機關    交通部公路總局臺中區監理所
異  議  人
即受處分人    乙○○
上列受處分人因違反道路交通管理處罰條例案件，對於交通部公
路總局臺中區監理所於民國98年3月23日所為之處分（中監違字
第裁60-GE0000000號裁決書）聲明異議，本院裁定如下：
    主    文
異議駁回。
    理  由
一、原處分機關處分意旨略以：聲明異議人即受處分人乙○○（
    下稱受處分人）於民國98年2月3日16時29分許，駕駛車牌號
    碼OA-3370號自用小客車，行經臺中市○○街與進德路口處
    ，因「闖紅燈（直行）」之違規，經臺中市警察局第三分局
    東區分駐所員警依違反道路交通管理處罰條例第53條第1項
    規定以中市警交字第GE0000000號當場製單舉發。受處分人
    於期限內到案申訴，經舉發單位查復略謂：「違規屬實」等
    語，受處分人仍有不服，本所遂於98年3月23日以裁監稽違
    字第裁60－GE0000000號裁決書處罰鍰新臺幣（下同）2,700
    元，並記違規點數3點，本所依法裁處，應無不當等語。
二、本件聲明異議意旨略以：伊完全遵守交通號誌，並未違反道
    路交通管理處罰條例之規定，因事發路口係三岔路口，交通
    號誌設置十分紊亂，疑係舉發員警誤判燈號，伊看到的綠燈
    ，警員是躲在榕樹下衝出來攔伊，又原舉發機關並未詳證本
    人之違規行為，包括現場之影像紀錄，以資證明本人確有違
    規，如無相關證據，則原處分機關之處分即有瑕疵而無效云
    云。
三、按汽車（包括機器腳踏車）駕駛人，行經有燈光號誌管制之
    交岔路口闖紅燈者，處1,800元以上5,400元以下罰鍰，並記
    違規點數3點；汽車行駛至交岔路口，其行進、轉彎，應遵
    守燈光號誌，道路交通管理處罰條例第53條、第63條第1項
    第3款與道路交通安全規則第102條第1項第1款、違反道路交
    通管理事件統一裁罰標準表分別定有明文。又按標誌、標線
    、號誌之設置目的，在於提供車輛駕駛人及行人有關道路路
    況之警告、禁制、指示等資訊，以便利行旅及促進交通安全
    ；號誌係以規定之時間上交互更迭之光色訊號，設置於交岔
    路口或其他特殊地點，用以將道路通行權指定給車輛駕駛人
    與行人，管制其行止及轉向之交通管制設施；車輛面對圓形
    紅燈表示禁止通行，不得超越停止線或進入路口，道路交通
    標誌、標線、號誌設置規則第2條、第3條及第206條第1項第
    5款亦有明定。
四、經查：
（一）本件受處分人於98年2月3日16時29分許，駕駛車牌號碼OA
      -3370號自用小客車，行經臺中市○○街與進德路口處，
      因闖紅燈（直行）之違規事由，經臺中市警察局第三分局
      東區分駐所員警依違反道路交通管理處罰條例第53條第1
      項規定以中市警交字第GE0000000號當場製單舉發等情，
      有上開舉發通知單影本1紙、臺中市警察局第三分局98年3
      月10日中分三交字第0980005358號函1份附卷可稽。
（二）雖受處分人迭於聲明異議意旨及本院調查時指稱上開新民
      街與進德路口之燈號紊亂云云，然證人即本件舉發員警甲
      ○○於本院調查時，庭呈照片4紙，分由不同方向拍攝違
      規路口，由照片所示，違規路口固有新民街、南京路與進
      德路匯集而成三岔路口，惟由「照片四」觀之，受處分人
      行駛之新民街口，除路口停止線上有管制燈號外，其後約
      20公尺遠之新民街與南京路之匯集處，另有一具管制燈號
      供新民街上之駕駛人參考，是受處分人辯稱該路口管制燈
      號紊亂云云，顯屬無據，亦難以此而為有利受處分人之認
      定。
（三）受處分人雖於本院調查時堅稱其進入路口時，管制燈號為
      綠燈，然證人即本件舉發員警甲○○於本院調查時具結證
      稱：「（法官問：你從這個方向又看受處分人行進方向所
      遵循的紅綠燈是否很清楚？）很清楚。受處分人要看的是
      市場那個紅綠燈。（法官問：受處分人違規情形？）已經
      轉換紅燈五到十秒受處分人還闖紅燈，南京路那方向的車
      輛已經綠燈行進了，受處分人還出來。（法官問：當時除
      了你之外，尚有何人在場執行？）蔡熙皓。」等語，堅稱
      受處分人由新民街進入路口時，新民街上之路口管制燈號
      為紅燈，此與是受處分人所辯，即有不符。而證人即與甲
      ○○一同執勤之員警蔡熙皓於本院調查時亦具結證稱：「
      （法官問：當天有無看到受處分人？）當天我與巡佐甲○
      ○站在南京路與進德路口，在南京路尚有顆大樹那邊。（
      法官問：受處分人如何違規？）從新民街鐵路警察局那邊
      闖紅燈過路。（該處是否有兩個紅綠燈？）受處分人如何
      違規？）是的。受處分人是從新民街出來時就已闖紅燈，
      南京路已經是綠燈」等語，核與證人甲○○所述，互核相
      互一致，其可信度本即甚高，而觀受處分人提出之路口燈
      號圖上所標示之警察攔檢地點，可知本件執勤員於值勤當
      時即位處違規地點之前方，此與證人當庭所述執勤位置相
      符，是警員於其所在位置確實可清楚看見受處分人有無違
      規情形。況值勤員警2人與受處分人均素不相識，而無宿
      怨，應無可能故意捏造事實而違法取締，是以，執勤員警
      目睹受處分人確有闖紅燈之違規事實，自應受到合法、正
      確之推定。
（四）再受處分人辯稱舉發員警並未提出包括影像證據之任何證
      據，而認原處分具有瑕疵應屬無效云云，惟按道路交通管
      理處罰條例第7條第1項規定：「道路交通管理之稽查、違
      規之紀錄，由交通勤務警察，或依法令執行交通稽查任務
      之人員執行之」，又交通警察製單舉發違反道路交通管理
      處罰條例所列之違規事實，本質上為行政處分，係公務員
      基於職務上公權力，依法就特定之具體事件所為具公法上
      效果之單方行政行為，基於公務員為公法上行為具有公信
      力之原則，該行政處分當可被推定為真正，故執勤警員方
      得當機處分以達其維護交通秩序、安全之行政目的，若謂
      公務員一切行政行為均需預留證據以證其實，則國家行政
      勢必窒礙難行。至於警方取締交通違規事件，其以照相方
      式取證者，固足為違規之證明，惟警員當場舉發者，既經
      舉發員警本身之目睹、耳聞，亦足為違規人違規之證明，
      非必所有之違規事件，均須有照片或其他書面資料方足為
      違規之證據。是本件舉發員警固未於受處分人違規當時，
      以照相設備採得相當之證據，然既經員警甲○○、蔡熙皓
      到庭具結作證，而以刑罰擔保其真實性，其二人殊無甘冒
      行政懲處及刑法偽證罪責任，而故意捏造事實而違法取締
      之可能，是本案舉發員警既係於違規路口執行勤務，復無
      其他遮避物阻檔視線，則其目睹受處分人確有闖紅燈之違
      規情事，應屬無誤，況本件受處分人於本院調查庭中自承
      ：伊當時有對員警稱伊「沒有注意到」，大過年希望開小
      一點的，伊「當時急著回家作菜」，「有可能誤判燈號」
      等語（見九十八年五月十二日調查筆錄第三頁），顯見受
      處分人因急著回家作菜而未注意行車號誌，因而有上開違
      規事實，足堪認定。
五、綜上所述，本件縱無受處分人違規當時之採證照相或錄影存
    證，然受處分人於前開時、地有闖紅燈之違規行為，已如前
    述，受處分人除空言辯稱員警採證不足外，並未再提出任何
    對其有利之證據以供調查，本院自難據以採信。從而，原處
    分機關據以援引上開規定，裁處罰鍰2,700元，並記違規點
    數3點，核無不當，本件聲明異議為無理由，應予駁回。
據上論斷，應依道路交通管理處罰條例第87條第2項、道路交通
案件處理辦法第19條，裁定如主文。
中    華    民    國    98    年    5    月    21    日
                        交通法庭  法  官 陳如玲
以上正本證明與原本無異。
如不服本裁定，應於送達後五日內，向本院提出抗告狀。
                                  書記官 童淑芬
中    華    民    國    98    年    5    月    21    日


司法院資訊處製作；財團法人民間司法改革基金會備份。
